【裁判字號】    92,訴,557
【裁判日期】    921224
【裁判案由】    營業稅
【裁判全文】
臺中高等行政法院判決                              九十二年度訴字第五五七號
                              .
  原      告  甲○○
  訴訟代理人  丙○○
              謝萬生律師
  被      告  財政部台灣省中區國稅局
  代  表  人  乙○○
  訴訟代理人  丁○○
右當事人間因營業稅事件，原告不服財政部中華民國九十二年四月二十二日台財訴字
第０九０００三四０三九號訴願決定，提起行政訴訟。本院判決如左︰
    主  文
原告之訴駁回。
訴訟費用由原告負擔。
    事  實
甲、事實概要﹕
緣原告涉嫌未依法辦理營業登記，擅自於民國八十二年至八十五年間，承包孝蓉營造
有限公司（下稱孝蓉公司）及正宏土木包工業得標之阿罩霧第一｜四圳改善工程、菸
類試驗所殘障設施改善工程、烏溪大堀坑護岸工程、台灣省農田水利會頭社水庫右岸
護坡緊急改善工程、霧峰圳（省議會後）改善工程等五件工程，逃漏銷售額新台幣（
下同）二八、一三八、九一九元（含稅），營業稅額一、三三九、九四九元﹔又購進
貨物一三、六七八、五一八元（未含稅），未依法取得憑證，案經法務部調查局南投
縣調查站（下稱南投縣調查站）查獲，移由原處分機關審理違章成立，乃依裁處時營
業稅法第五十一條第一款規定追繳營業稅一、三三九、九四九元，並按所漏稅額處以
三倍之罰鍰計四、０一九、八００元（計至百元止），另依稅捐稽徵法第四十四條規
定就未依規定取得憑證之總額處百分之五罰鍰計六八三、九二五元。原告不服，申經
原處分機關復查決定將依稅捐稽徵法第四十四條處行為罰之部分撤銷，其餘仍維持原
處分。原告仍不服，提起訴願，遭決定駁回，復提起再訴願，經財政部九十年一月十
二日台財訴第0000000000號再訴願決定：「訴願決定及原處分均撤銷，由
原處分機關另為處分。」。嗣經原處分機關重行復查決定，准予追減烏溪大堀坑護岸
工程溢計之工程款二０四、八四０元，重行核定追繳營業稅一、三三０、一九四元及
處罰鍰三、九九０、五００元。原告猶表不服，提起訴願，遭決定駁回，遂提起本件
行政訴訟。
乙、兩造之聲明：
一、原告訴之聲明：請求判決原處分、復查決定及訴願決定均撤銷。
二、被告答辯之聲明﹕請求判決駁回原告之訴。
丙、兩造之陳述﹕
一、原告起訴意旨及補充理由略以﹕
（一）原處分機關用法不當，原告為屬個人提供勞務者，依法免辦營業登記，免徵營
      業稅，並免受處罰：
  １、課徵營業稅之核課對象不對：（１）原告為殷實農民，曾利用閒暇接受營造公
      司委任擔任所承攬工程之工地負責人，代為管理、看守工地現場，有其實際負
      責人許陳梅雀之筆錄為證。負責工地現場事務管理及緊急事務處理，並將工地
      支出取得之原始憑證蒐集交回公司報帳，且應公司要求，於取得之憑證背面簽
      名，以利日後問題解決。為依受委任付出勞力取得報酬之工作者，故依案情性
      質，原告受委任所提供之勞務應歸屬依約定提供勞務取得報酬之個人提供勞務
      者，非營業稅之課徵對象。（２）依營業稅法第一條：「在中華民國境內銷售
      貨物或勞務及進口貨物，均應依本法規定課徵營業稅。」、第二條：「營業稅
      之納稅義務人如左：一、銷售貨物或勞務之營業人。二、˙˙˙」、第三條：
      「將貨物之所有權移轉與他人，以取得代價者，為銷售貨物。提供勞務予他人
      ，或提供貨物與他人使用、收益，以取得代價者，為銷售勞務。『但執行業務
      者提供其專業性勞務及個人受僱提供勞務，不包括在內˙˙˙』」。明白表示
      個人提供勞務已排除課徵營業稅之外，亦自非稅法之納稅義務人，免負營業稅
      納稅義務，此為法所明定。然南投縣稅捐稽徵處未遵該法規定核課原告營業稅
      一、三三０、一九四元，顯超越「課稅法定主義之規範」。
  ２、原告既屬個人提供勞務者，免課營業稅，何來短漏稅？自免受營業稅法第五十
      一條短漏稅之處罰，其所處漏稅罰三、九九０、五００元，亦違反「課稅法定
      主義」之規定，虛增人民之義務且不當處罰已違反憲法之基本保護主義。
（二）原查機關認事不當，所引用之證據屬他人不當陳述之證據，且前後矛盾，缺乏
      應有之認事求實，顯違反採用證據基本法則：
  １、原查機關於復查決定書指明核課營業稅之依據及證據，稱依調查局對營造公司
      實際負責人許陳梅雀製作之調查筆錄及工程紀錄簿，推定本人為再承攬，擔任
      下包工作。但經本人向許君查詢，許君稱調查筆錄係於脅迫情況下製作，所言
      不足為證，且非實際負責人，有聲明書為證。既經許君聲明筆錄非出於自由意
      志，既經當事人稱筆錄屬非自由意志之事實陳述，應不得作為辦案之依據及證
      據，更不足證明原告有違法。
  ２、許陳梅雀於八十七年二月十日再次前往南投縣稅捐稽徵處接受調查陳述，並製
      作調查筆錄，陳述中亦敘明「本人原於南投縣調查站製作調查筆錄時，因本公
      司所承包工程繁多，本人一時無法詳述，又調查人員誤會本人說明致『筆錄寫
      上承包工程轉予下包業者實際承作，而工程紀錄上所載姓名實為本公司負責人
      ，並非借牌或轉包予他們。』」，可知認定原告承包係製作筆錄之調查人員誤
      會談話人說明所致。推知許君數次談話及承諾，前後矛盾，其所陳述，未有其
      他實證佐證前，應不得作為課稅證據。
（三）原告之答話原意遭誤解、曲解：原告雖於八十六年七月曾前往南投縣調查站接
      受調查，調查人員以預置入罪方式，套取口供，並取扣押之營造公司之工程紀
      錄，要求原告簽名。本人原有心臟疾病，此時血壓更升至高壓一百八十，身體
      甚為不適，且小兒住院開刀，為免拖延增加身體痛苦，且浪費時間，不得已在
      筆錄上簽名，況調查採許君非出於自由意志之陳述、且以偏概全，以假象掩蓋
      事實，致原告實為工地負責人，卻被誤為承包工程，實肇因於調查採預置入罪
      方式或先入為主方式製作筆錄，此種預置入罪之問話方式，致原告之原意未能
      充分陳述。事後將筆錄移送原處分機關審理，原處分機關未再查明就字意解釋
      ，順應調查筆錄判定有罪，導致原告所言遭曲解，此種實為工地負責人卻變成
      承包商。本為個人勞務提供者，搖身變成了營業人或營利事業，而遭誤課營業
      稅及處罰鍰。況答話之原意，若非出於真實或自由意志應不得作為審理及違章
      之佐證。本案如此決定，實欠周延，自應撤銷。
（四）證物、證據、認事不當：原告身為佃農利用農暇擔任工地負責人，依佃農之所
      知及能力實缺乏獨自承作之事業土木技能，如何獨自承攬工程？故僅能於指導
      下受僱該公司，擔任部分工地之負責人、監工，負責監造及工地事務。然不幸
      被誤認承攬其工程，不得已乃洽該公司取得部分資料或證明，來證明清白。
  １、本人僅受聘僱擔任工地負責人，有該公司之聘僱書影印本三份以為證明。
  ２、且依許陳梅雀於調查筆錄中稱部分工程係自辦，採僱用或委任工地負責人負責
      該工程之監工及工地事務作業，其給付報酬皆依規定辦理扣繳。原告領取八十
      四年度之報酬一三二、０００元，且經該公司依規定辦理扣繳在案，與所稱該
      公司自行承作之情形相符，顯示本人所言非假（即屬受僱，而非承攬其工程部
      分）。
  ３、另該公司部分作業皆自行付款，人證部分開庭時另行提供，顯然原告非承攬，
      請參辦。
  ４、許陳梅雀亦稱調查站所作筆錄，係脅迫下所為，所言不足以作為證據。
  ５、被告調查、核定過於草率，損民權益。原告於調查及復查時一再向被告陳說疑
      點及反應事實，被告並未詳予調查，亦未查明資金流程佐證，諸多疑點，原告
      當時要求查明，被告皆並未續查。故本案被告當時若能查明實際情形，即可獲
      得本人所取得之金額，多屬代發、代墊、代轉、代付之調轉及歸墊款。足可證
      明原告確實屬提供勞務者，非如該處所言之承攬，或承包營造廠之工程者。
  ６、受僱人員皆未能將受僱當時相關資料一一影印一份，長久保存來證明自己無辜
      。本案原告即係利用閒暇受聘擔任營造公司工地負責人，於結案後將相關資料
      、憑證全數交還公司，並無留存。案發後數次前往營造公司索取相關資料以證
      明自己清白，該公司則以資料因時日過久，不知置於何處尋覓不易或相關資料
      因遭扣押無法提供˙˙˙理由來推卸或拖延，故難覓其他證明。且原告無搜索
      權來向營造公司行使搜索找尋有利證明及受誣之證據，故原告實難提供更充足
      之證據，來證明遭被告誣陷，更缺乏原始有利證據以反駁，真是「有理跳進黃
      河難洗清」。
（五）依憲法第十九條雖規定：「人民有依法律納稅之義務」，其前提稅捐機關核課
      稅捐應依法律、依證據、依事實，不能僅憑臆測，或片面之詞，此乃「量能課
      稅、核實課稅」之最高準則。而稅捐機關僅依調查站對許陳梅雀之調查筆錄課
      稅，然許君之前後數次筆錄所言不一、顛三倒四，除稱先前筆錄係在脅迫下製
      作不足採信外，復所扣押之佐證資料，歸屬本人部分，多非本人擔任工地負責
      人及非由本人將在工地蒐集到之憑證，交回公司之紀錄，此為對帳紀錄之一部
      分足證非原告承包之證據。但稅捐機關未能一一查明將其枉曲為承包之證據，
      實有不當。綜上，要知「僅依調查站查獲之筆錄即認定為交易（承包）資料為
      其證據甚為薄弱。」復經調查機關查獲之漏稅資料，仍須切實查核，惟被告未
      就證據所存疑點查明，澄清案件，導致在未切實查明真象實情時，濫用證據，
      誤解證物，而對原告做出違法和不利之裁定，陷原告遭受巨額補稅及受罰。此
      種侵害原告權益，且虛增人民不應有之負擔做法，不但違法且損民權益。且認
      事用法之違誤及堅持，實在可議。
（六）本件並無原告與業主整體轉包之資料，被告僅憑扣押之工程紀錄及許陳梅雀於
      調查站之筆錄，即認定正宏及孝蓉營造有限公司於得標後以得標價九成之價格
      整體轉包予原告，並據此認定原告有整體承包行為似有疑義。按系爭五件工程
      ，均係原告先行出資參與投標，因原告無技師執照，故而與正宏及孝蓉公司合
      作，由孝蓉及正宏公司出名，原告出資，孝蓉及正宏公司負責技師、會計、稅
      金等及整體工程之建造估驗、請款等工作，而原告則於農閒時擔任孝蓉、正宏
      公司之工地負責人，負責工地事宜。以上事實有（１）各該工程之開標紀錄。
      （２）原告支付押標金之證明。（３）各該工程開工時呈報政府機關之委託書
      及該工程竣工時之報告書足稽，是原告並非系爭工程之營業主體，要無疑義。
（七）按孝蓉及正宏公司究有無可能將工程整體轉包予原告乙節，依台灣區營造工程
      工業同業公會中華民國九十二年二月十二日台區營92強企字第００七０號函明
      白表示：「˙˙˙查營造業管理規則，並無「整體轉包」之定義，而依貴會所
      提供之資料「材料廠商之證明書及憑證」及「工程材料支付明細」顯示，可知
      該公司等所承攬之工程主要工程項目，如材料、鋼筋、混凝土、ＡＣ材料、模
      板等均為該公司直接向材料廠商購買，充其量該公司祗不過是將施工中之營務
      部分委由協立包商而施作。而南投縣調查處認該公司以「整體轉包」逃漏稅之
      名義函送南投稅捐稽徵處，並以營業稅法第三條第三項及第十九條及第三十三
      條規定，甚而以工程承攬總額處分罰鍰，實有過重之嫌。」，另原處分機關之
      主管長官於縣民時間亦明白表示：「與當事人及台灣區同業公會全總商議結果
      ，本案引用法條應有瑕疵」，足證被告主張原告有整體承包上開五件工程乙節
      ，即有誤會。其主管長官亦明白表示「本案引用處分法條有瑕疵」足稽。
（八）本件原告本於工地主任之地位，持業主之購物證及貨款向材料商購買材料（由
      材料商開立發票予業主）而施作於業主所得標之工程上，核原告所為並無銷售
      貨物之營業行為可言，此揆諸加值型及非加值型營業稅法第三條第三項第三款
      規定營業人須以「自己名義」代為購買貨物交付予委託人者，始認為有銷貨行
      為。本件原告係居於履行輔助人之地位以業主名義購買材料，依前揭法條所示
      ，原告並無營業行為亦無銷售貨物之行為，灼然甚明。
（九）綜上所述，本件原處分機關之原直屬長官南投縣縣長亦認為原告並無整體承包
      之情形，另台灣省營造公會亦認為孝蓉及正宏公司並無將其所得標之工程整體
      轉包予下包之事實。而原告並無整體承包上開五件工程之事實，原告僅於各該
      工程本於工地主任之地位執業主之貨款及購物證向材料商買工地所須材料而已
      ，原告並無營業行為已如前述。末查，財政部台財稅第三七九五四號函令規
      定：「（３）工程合約屬包工不包料性質，倘無法提供業主購料統一發票者，
      除承包工務部分仍按勞務承攬業課徵外，其餘業主自備材料而不能提示購料統
      一發票部分，准按包作業課徵營業稅。」，是本件原告苟有營業行為，亦僅屬
      包工而已，根本未包料，是本件原告與孝蓉及正宏公司間並無整體轉包之事實
      ，灼然甚明。
（十）回覆被告九十二年十一月十一日中區國稅法一字第０九二００七三三三二號補
      充說明，原告說明如下：
  １、被告認為一般工程開標履約保證金均需在十日內繳齊履約保證金，因此對烏溪
      大堀坑護岸工程開標日期（84.04.07）與履約保證金提領繳納（84.04.18）相
      差十一日提出質疑。答覆：在押標金匯票（84.04.06）與履約保證金匯票（84
      .04.18）中可以發現，烏溪大堀坑護岸工程開標日期（84.04.07）與履約保證
      金提領繳納（84.04.18）相差十一日的事實，而其資金來源分別為甲○○霧峰
      農會帳號４６４｜００１｜0000000｜５（84.03.30）提領的七十萬元
      為押標金、（84.04.18）提領的六十一萬元為履約保證金，再者，在烏溪大堀
      坑護岸工程合約中並無明文規定何時該繳齊履約保證金。其次，被告欲知原告
      交公司何人代辦的部分，原告因當年公司人員皆早已離職，聯絡不易，故目前
      仍在積極查明中。
  ２、被告認為一般工程開標應事前投標，對頭社水庫右岸護坡緊急改善工程（85.0
      4.23）與霧峰圳省議會後改善工程（85.06.12）提款日期與開標日期相同提出
      質疑。答覆：由霧峰圳省議會後改善工程押標金匯票中的經辦時間為85.06.12
      的上午九點十三分五十三秒得知該匯票確實是85.06.12當天由甲○○親自辦理
      ，而台中縣霧峰農會信用部八點上班，八點半左右即可提領現金，因此押標金
      的資金來源為甲○○霧峰農會帳號４６４｜００１｜0000000｜５（85
      .06.12）提領十二萬元無誤，再者，投標時間的相關規定為開標時間前寄達草
      屯郵局第十七號信箱，因此只要在南投水利會的草屯郵局第十七號信箱所在地
      草屯郵局，在開標前以掛號寄出標單即可參與當天的投標，無需提前投標。頭
      社水庫右岸護坡緊急改善工程（85.04.23）資金來源部分因原告打字錯誤及將
      資金來源日期金額誤看成（85.04.20）的十五萬元，因此在資金來源部分將日
      期金額更正為（85.04.17）的七十二萬元。
二、被告答辯意旨及補充理由略以﹕
Ａ、補徵營業稅：
（一）按「營業人之總機構及其他固定營業場所，應於開始營業前，分別向主管稽徵
      機關申請營業登記。」、「營業人有左列情形之一者，主管稽徵機關得依照查
      得之資料，核定其銷售額及應納稅額並補徵之˙˙˙三、未辦妥營業登記，即
      行開始營業˙˙˙。」為行為時營業稅法（以下簡稱營業稅法）第二十八條前
      段及第四十三條第一項第三款所明定。
（二）原告於八十二年至八十五年間，未依規定辦理營業登記，承包孝蓉公司及正宏
      土木包工業得標之阿罩霧第一｜四圳改善工程、菸類試驗所殘障設施改善工程
      、烏溪大堀坑護岸工程、台灣省農田水利會頭社水庫右岸護坡緊急改善工程、
      霧峰圳（省議會後）改善工程等五件工程，逃漏銷售額二八、一三八、九一九
      元（含稅），原處分機關乃依營業稅法第四十三條規定，核定補徵營業稅額一
      、三三九、九四九元。原告不服，主張其受僱孝蓉公司及正宏土木包工業之工
      地監工，而非承包孝蓉公司及正宏土木包工業之工程，並無申請營業登記之必
      要，八十六年七月七日在南投縣調查站之筆錄，因有預設立場及在身心疲憊之
      下所作，已於八十六年七月十七日在該站更正僅代理為工地負責人云云。申經
      原處分機關復查決定略以，原告未依規定辦理營業登記，承包營繕工程，有南
      投縣調查站八十六年七月十九日八六投廉忠字第八六一一六０號函影本、孝蓉
      公司及正宏土木包工業實際負責人許陳梅雀於南投縣調查站之調查筆錄、承作
      工程紀錄簿及原告調查筆錄影本可稽，違章事證明確。孝蓉公司及正宏土木包
      工業將得標工程以得標價金之九成轉包予原告等下包業者承作，下包業者須獨
      立完成各該工程，自行負責工程盈虧，並拿回同額之統一發票、收據等事實，
      業經渠等實際負責人許陳梅雀於南投縣調查站之調查筆錄坦承屬實，且與獲案
      證物｜「甲○○承作工程紀錄」及記事本所載相符，又原告於八十六年七月七
      日在南投縣調查站之筆錄供稱：「前開帳載（甲○○承作工程紀錄）工程確係
      我承作無誤。如帳載係以工程得標價金之九成為工程款˙˙˙」之事實，亦與
      實際負責人許陳梅雀證述情節及查扣證物彰顯之事實相吻合；另據南投縣調查
      站八十六年九月二十三日八六投廉忠字第八六一五四三號函略以：「甲○○等
      三人陳情本站，請求再製作調查筆錄，經對彼等有利及不利之證據均予依法調
      查，該三人對己有利之陳述均無法提出任何具體事證，證明所述與事實相符，
      經由證據顯示渠等確係轉包承作孝蓉公司集團得標之工程，渠等翻供之不實供
      述，係意圖免於依法裁罰。」是原告所訴，應無可採，復查決定駁回。原告仍
      不服，復執前詞提起訴願，旋遭台灣省政府訴願決定持相同論見，訴願決定駁
      回。原告復執詞主張本案相關孝蓉公司等四家轉包工程予下包業者人數眾多，
      其中部分均經台灣省政府訴願決定將「原處分撤銷」，可證是否轉包之事實尚
      有爭議之處，至涉轉包之孝蓉公司及正宏土木包工業之訴願案亦分別奉台灣省
      政府八十七年十一月十九日八七府訴二字第一七二一四四號、八十七年十月二
      十二日八七府訴二字第一六九０九九號訴願決定書將「原處分撤銷」，換言之
      ，轉包廠商無轉包之事實，原告何有承包工程？無承包工程何需辦理營業登記
      ？自無違反營業稅法之規定；另稱核定歸原告工程，內容有誤；阿罩霧第一｜
      四圳改善工程，調查站扣押證物，承辦者為陳萬枝（非原告甲○○），而經原
      告查對後本項工程與其無關連，且與其所擔任工地主任之其他工程案情無法前
      後連貫，經向該公司負責人許陳梅雀查問時，稱係在接受訊問時受脅迫要求回
      憶，因相隔時久無法憶起，乃改姓後與原告同名歸入其名下，故本工程既與原
      告無關，歸併其名下顯與實情不符，請查明減除。又烏溪大堀坑護案工程，合
      約總價原訂六、一００、０００元，但完工時因減帳實際結算五、八七二、四
      ００元，原處分機關在要求重為調查時並未查明，仍引用錯誤資料，且烏溪大
      堀坑護岸工程整治所需之元鼎塊，其製作元鼎塊之鋼模係該公司向鋼模公司租
      用，並訂有租賃契約在案，另鑽心工程亦由公司自行發包、付款，足證該工程
      原告僅任工地負責人，而非工程承攬者等語，提起再訴願。案經財政部九十年
      一月十二日台財訴第0000000000號再訴願決定略以，查原告所附個
      案情形並無法證明其無承包工程之事實。至原告主張阿罩霧第一｜四圳改善工
      程歸入名下與實情不符乙節，查原告八十六年七月七日調查筆錄亦坦承：「扣
      押物編號十五之三九（甲○○承作工程紀錄）所載工程（含阿罩霧第一｜四圳
      改善工程等五件工程）係其承作無誤。」另於八十六年七月十七日再次製作調
      查筆錄亦對上述扣押物編號十五之三九工程紀錄簿所載工程內容，承認與事實
      相符在案，且原告復查申請書中所附聘僱書亦包括承包台灣省南投農田水利會
      阿罩霧第一｜四圳改善工程在內，其主張前後矛盾，顯係事後卸責之詞，委難
      採信。惟原告聲稱烏溪大堀坑護岸工程合約總價原訂六、一００、０００元，
      但完工時因減帳實際結算五、八七二、四００元，且該工程之一部分工程亦由
      公司自行發包、付款，足證該工程原告僅任工地負責人，而非工程承攬者等語
      ，查本項工程原處分機關逕依查得之合約總價計算承包金額，並據以補徵稅額
      ，與原告於八十六年七月七日在南投縣調查站供陳：「˙˙˙如帳載係以得標
      工程以得標價金之九成為工程款˙˙˙」之事實不相符合，則本項工程相關之
      補稅非無重行審酌之必要為由，將訴願決定及原處分均撤銷，著由原處分機關
      查明後另為處分。嗣經原處分機關重核復查決定以，本案原告於八十二年至八
      十五年間，未依規定辦理營業登記，承包孝蓉公司及正宏土木包工業得標之阿
      罩霧第一｜四圳改善工程、菸類試驗所殘障設施改善工程、烏溪大堀坑護岸工
      程、台灣省農田水利會頭社水庫右岸護坡緊急改善工程、霧峰圳（省議會後）
      改善工程等五件工程，逃漏銷售額二八、一三八、九一九元（含稅），營業稅
      額一、三三九、九四九元，有南投縣調查站八十六年七月十九日八六投廉忠字
      第八六一一六０號函影本、孝蓉公司及正宏土木包工業實際負責人許陳梅雀於
      南投縣調查站之調查筆錄、承作工程紀錄簿及原告調查筆錄影本可稽，系爭工
      程均由許陳梅雀以得標工程以得標價金之九成為工程款轉包予原告承作之事實
      ，亦經原告八十六年七月七日南投縣調查站所作之調查筆錄坦承有案，且原處
      分機關亦查得許陳梅雀開立經原告兌領之台灣銀行南投分行支票及相關匯款單
      據等資金流程資料，足證許陳梅雀調查筆錄中所供述及該等營造廠商工程紀錄
      簿內容為真實，是原告未依規定辦理營業登記承包工程，違章事證明確。惟系
      爭工程中「烏溪大堀坑護岸工程」據台灣省水利局營繕工程驗收證明書記載，
      實際驗收結算金額五、八七二、四００元，原處分按工程合約總價原訂六、一
      ００、０００元九成核計銷售額，應准予追減二０四、八四０元，乃重行核定
      逃漏銷售額二七、九三四、０七九元（含稅），核定補徵營業稅額一、三三０
      、一九四元，經核並無不妥。
（三）原告訴願時猶執詞主張係利用閒暇接受孝蓉公司及正宏土木包工業聘請擔任系
      爭工程之工地主任，彼此係僱傭關係，非承包之承攬關係，有薪資扣繳憑單、
      在職證明書可稽，所取得之報酬依營業稅法規定免課營業稅，原處分依據孝蓉
      公司負責人許陳梅雀調查筆錄及工程紀錄簿推定以得標價金之九成轉包予原告
      承作上述工程，惟許陳梅雀稱其調查筆錄係於脅迫情況下製作，所言不足為證
      ，且稱係掛名，非實際負責人云云。經財政部訴願決定以，查孝蓉公司及正宏
      土木包工業將得標工程以得標價金之九成轉包予原告等下包業者承作，該下包
      業者須獨立完成各該工程，自行負責工程盈虧，並拿回同額之統一發票、收據
      等事實，業經孝蓉公司及正宏土木包工業實際負責人許陳梅雀於南投縣調查站
      之調查筆錄坦承屬實，有調查筆錄影本在案可稽，許陳梅雀雖非正宏土木包工
      業之獨資資本主，惟正宏土木包工業之圖章均交由許陳梅雀保管，投標工程都
      由許陳梅雀處理等情，業經正宏土木包工業負責人簡碧桐於獲案筆錄中證述有
      案，且案關正宏土木包工業之違章證物，均由許陳梅雀於獲案當時簽、啟封，
      正宏土木包工業亦均未提出異議，是許陳梅雀對正宏土木包工業相關違章事實
      之證述，原處分機關採為本件違章證據之一，應無不當。審諸許陳梅雀獲案筆
      錄，八十六年三月二十六日供述：「孝蓉、宇達˙˙˙等公司所承包之工程繁
      多，˙˙˙下包人員所取得之各該工程進項憑證，買受人視該工程由那一營造
      公司牌照得標即填寫營造公司名稱，˙˙˙該等憑證下包人員蒐集後交回給我
      ˙˙˙那一位下包人員拿回進項憑證，就登載於他那一本專門帳冊內˙˙˙」
      、「孝蓉、宇達˙˙˙所承包之工程交予各該下包人員承作時，我先扣除工程
      款一成，作為繳納營業稅、技師費等相關費用，九成作為工程費用˙˙˙」，
      八十六年四月九日供述：「各該人員拿回之統一發票由我查收後，載明於如扣
      押物˙˙˙，亦即各該人員記事本及承作工程紀錄表，我並將彼等拿回發票面
      額的百分之五退還給下包業者，大部分以現金支付。」、「因為下包業者太多
      ，孝蓉、宇達所承包之工程繁多，我一時無法詳述，彼等所承作之工程名稱、
      得標金額、轉包金額、開工完工日期、拿回發票詳細紀錄，如前述詳如扣押物
      編號十四之一至十四之十六及十五之一至十五之一二四所載。」等情，於獲案
      證物編號十五之三九「甲○○承作工程紀錄」中均有明確記載，該查扣證物所
      彰顯之事實，核與許陳梅雀供述情節相符，堪可佐證許陳君於獲案筆錄中之供
      述為真實。另徵諸原告八十六年七月七日獲案筆錄所陳：「問：（提示扣押物
      編號十五之三九）請檢視前開帳證所載工程是否為你所承作？答：（經詳視後
      作答）前開帳載工程確係我所承作無誤。」、「問：前開帳證工程工程款、營
      業稅如何計算申報？答：如帳載係以工程得標價九成為工程款，所扣除之一成
      作為公司繳交營業稅等相關稅賦之用。」、「問：你承作前述帳載工程取得之
      統一發票買受人為何？該等發票你如何處理？你有無申報進項？答：我承作帳
      載各工程所取得之統一發票買受人為孝蓉公司或正宏土木包工業，視該工程係
      由何家公司得標而定，詳如扣押物所載，均交回公司申報稅捐之用，我並無另
      申報公司進項。」亦與許陳梅雀證述情節及查扣證物所彰顯之事實相吻合，上
      開獲案筆錄非出於強暴、脅迫、利誘、詐欺、違法羈押或其他不正當之方法，
      且有查扣證物可佐其實，自得採為系爭違章事實之證據，且原處分機關依財政
      部再訴願決定意旨重行查核，亦查得許陳梅雀於系爭工程期間開立經原告兌領
      之台灣銀行南投分行支票及相關匯款單據等資金往來資料，該項資金往來資料
      ，亦足證明原告獲案筆錄所述為真實，準此原處分機關以上開筆錄及查扣證物
      ｜「甲○○承作工程紀錄」為本件違章事證，佐以原告與許陳梅雀間資金往來
      紀錄，認定原告向孝蓉公司及正宏土木包工業承包本案系爭工程，據依首揭規
      定論處，洵屬有據。原告主張原處分機關查得資金往來資料，皆屬代發、代墊
      、代轉、代付之週轉金及歸墊款項，核與前述獲案筆錄供述情節不符，並未提
      示具體事證以佐其說，參諸改制前行政法院三十六年判字第十六號判例：「當
      事人主張事實須負舉證責任，倘其所提出之證據不足為主張事實之證明。自不
      能認其主張之事實為真實。」意旨，核無足採。至辯稱調查機關誤解原告原意
      ，獲案筆錄係在身體不適及小兒住院情況下所作，不得作為違章處分之證據乙
      節，據獲案筆錄所載，原告於調查時除聲稱不需要律師到場外，並對該筆錄具
      認無誤後始簽名蓋章；且依南投縣調查站八十六年九月二十三日八六投廉忠字
      第八六一五四三號函略以：「甲○○等三人陳情本站，請求再製作調查筆錄，
      經對彼等有利及不利之證據均予依法調查，該三人對己有利之陳述均無法提出
      任何具體事證，證明所述與事實相符，經由證據顯示渠等確係轉包承作孝蓉公
      司集團之工程，渠等翻供之不實供述，係意圖免於依法裁罰。」等情，原告主
      張該筆錄有預設立場，尚難採信。另原告領有工資及持有孝蓉公司薪資扣繳憑
      單，核與其是否向孝蓉公司及正宏土木包工業承包系爭工程並無必然關係，要
      難作為其未涉本件違章之佐證，且許陳梅雀出具證明書稱「本人八十六年五月
      二十六日˙˙˙調查筆錄口述之紀錄，是在脅迫狀況下及本人並非正宏土木包
      工業之負責人，所言不足為證˙˙˙」係在違章獲案後所為，要難作為有利於
      原告之證據。所訴各節，委無足採，訴願決定予以駁回。
（四）原告訴訟意旨復執前詞，主張既屬個人提供勞務者，免課營業稅，何來短漏稅
      。原處分機關依據許陳梅雀製作之調查筆錄及工程紀錄簿，推定原告再承攬，
      擔任下包工作。經原告向許陳梅雀查詢，許君稱調查筆錄非出於自由意志，應
      不得作為辦案之依據及證據云云。
（五）原告之違章事實，有南投縣調查站八十六年七月十九日八六投廉忠字第八六一
      一六０號函影本、孝蓉公司及正宏土木包工業實際負責人許陳梅雀於南投縣調
      查站之調查筆錄、承作工程紀錄簿及原告調查筆錄影本可稽，系爭工程均由許
      陳梅雀以得標工程以得標價金之九成為工程款轉包予原告承作之事實，亦經原
      告八十六年七月七日南投縣調查站所作之調查筆錄坦承有案，且原處分機關亦
      查得許陳梅雀開立經原告兌領之台灣銀行南投分行支票及相關匯款單據等資金
      流程資料，足證許陳梅雀調查筆錄中所供述及該等營造廠商工程紀錄簿內容為
      真實，是原告未依規定辦理營業登記承包工程，違章事證明確。況許陳梅雀之
      所製作筆錄非出於強暴、脅迫、利誘、詐欺、違法羈押，或其他不正當之方法
      ，所陳情節復有查扣證物可徵其實，依法自得採為違章事實之證據，原告所訴
      應無可採。
（六）次就原告行政訴訟補充起訴理由狀（二）之疑點，謹提補充理由如次：
  １、參與競標工程，該押標金說明表之工程名稱烏溪大堀坑護岸工程，其押標金支
      票號碼台灣銀行南投分行Ｎ0000000號台中票第２５５９號，申請人甲
      ○○稱交公司小姐代辦，請原告提示交由該公司何人代辦該項資料。另工程名
      稱頭社水庫右岸護坡緊急改善工程及霧峰圳（省議會後）改善工程等二項，其
      開標日期與提款日期相同，按一般工程開標應事先投標，請原告提示開標日期
      與提款日期之時間相關資料。
  ２、參與競標工程，該履約保證金說明表工程名稱烏溪大堀坑護岸工程，其押標金
      支票號碼台灣銀行南投分行Ｎ0000000號台中票第２５８３號（甲○○
      交公司小姐代辦），請原告提示交由該公司何人代辦該項資料，其開標日期（
      84.04.07）與提款日期（84.04.18）有相差十一日之距，按一般工程開標履約
      保證金期間須十日內繳齊，請原告提示該得標工程合約書以利核對。
Ｂ、罰鍰：
（一）按「納稅義務人違反本法或稅法之規定，適用裁處時之法律。但裁處前之法律
      有利於納稅義務人者，適用有利於納稅義務人之法律。」為八十五年七月三十
      日增訂之稅捐稽徵法第四十八條之三所明定。次按「納稅義務人，有左列情形
      之一者，除追繳稅款外，按所漏稅額處五倍至二十倍罰鍰，並得停止其營業：
      一、未依規定申請營業登記而營業者。」、「納稅義務人，有左列情形之一者
      ，除追繳稅款外，按所漏稅額處一倍至十倍罰鍰，並得停止其營業：一、未依
      規定申請營業登記而營業者。」為行為時營業稅法第五十一條第一款及八十四
      年八月二日修正公布之營業稅法第五十一條第一款所規定。
（二）本件原告於首揭期間，未依規定辦理營業登記，承包孝蓉公司及正宏土木包工
      業得標之阿罩霧第一｜四圳改善工程、菸類試驗所殘障設施改善工程、烏溪大
      堀坑護岸工程、台灣省農田水利會頭社水庫右岸護坡緊急改善工程、霧峰圳（
      省議會後）改善工程等五件工程，逃漏銷售額二八、一三八、九一九元（含稅
      ），營業稅額一、三三九、九四九元之違章事證明確，初查乃依裁處時即八十
      四年八月二日修正公布之營業稅法第五十一條第一款規定，按所漏稅額一、三
      三九、九四九元處三倍罰鍰四、０一九、八００元，嗣依財政部再訴願決定撤
      銷意旨重核復查決定，變更改按所漏稅額一、三三０、一九四元處三倍罰鍰三
      、九九０、五００元，並無違誤，原告仍執前詞爭執，訴訟主張，應無足採。
Ｃ、基上論結，原處分及所為復查、訴願決定並無違誤，請准如訴之聲明判決等語。
    理  由
一、按「在中華民國境內銷售貨物或勞務及進口貨物，均應依本法規定課徵營業稅」
    、「營業人之總機構及其他固定營業場所，應於開始營業前，分別向主管稽徵機
    關申請營業登記」、「營業人有左列情形之一者，主管稽徵機關得依照查得之資
    料，核定其銷售額及應納稅額並補徵之˙˙˙三、未辦妥營業登記，即行開始營
    業，或已申請歇業仍繼續營業，而未依規定申報銷售額者」行為時營業稅法第一
    條、第二十八條、第四十三條第一項第三款分別定有明文。又「納稅義務人，有
    左列情形之一者，除追繳稅款外，按所漏稅額處一倍至十倍罰鍰，並得停止其營
    業：一、未依規定申請營業登記而營業者。」復為裁處時營業稅法第五十一條第
    一款所規定。
二、本件原告涉嫌未依法辦理營業登記，於八十二年至八十五年間，承包孝蓉公司及
    正宏土木包工業得標之阿罩霧第一｜四圳改善工程、菸類試驗所殘障設施改善工
    程、烏溪大堀坑護岸工程、台灣省農田水利會頭社水庫右岸護坡緊急改善工程、
    霧峰圳（省議會後）改善工程等五件工程，逃漏銷售額二八、一三八、九一九元
    （含稅），營業稅額一、三三九、九四九元，由法務部調查局南投縣調查站查獲
    ，檢附該站八十六年七月十九日（八六）投廉忠字第八六一一六０號函、孝蓉公
    司及正宏土木包工業實際負責人許陳梅雀之調查筆錄及承作工程紀錄簿、原告之
    獲案筆錄等影本，移由原處分機關審理違章成立，乃依裁處時營業稅法第五十一
    條第一款規定追繳營業稅一、三三九、九四九元，並按所漏稅額處以三倍之罰鍰
    計四、０一九、八００元。嗣經原告依法提起行政救濟，獲原處分機關重行復查
    決定，准予追減烏溪大堀坑護岸工程溢計之工程款二０四、八四０元，重行核定
    追繳營業稅一、三三０、一九四元及處罰鍰三、九九０、五００元。原告不服，
    循序提起行政訴訟，為如事實欄所載之主張。
三、惟查：
（一）孝蓉公司及正宏土木包工業將得標之工程以得標價金之九成轉包予各下包業者
      承作，該下包人員須獨立完成各該工程，自行負責工程盈虧，並拿回同額之統
      一發票、收據等事實，業經孝蓉公司及正宏土木包工業實際負責人許陳梅雀於
      八十六年三月二十六日、八十六年四月九日及八十六年五月二十六日在南投縣
      調查站調查時供述甚詳，且與「甲○○承作工程紀錄」及記事本記載訂約總價
      乘以零點九相符。又據原告八十六年七月七日於同址調查筆錄所陳：「（提示
      扣押物編號拾伍之「甲○○承作工程紀錄」請檢視前開帳證所載工程是否為
      你所承作？）前開帳載工程確係我承作無誤。」、「（前開帳證工程款、營業
      稅如何計算、申報？）如帳載係以工程得標價九成為工程款，所扣除之一成作
      為公司繳交營業稅等相關稅賦之用。」之事實，亦與實際負責人許陳梅雀證述
      情節及查扣證物彰顯之事實相吻合；而許陳梅雀雖非正宏土木包工業之獨資資
      本主，惟係正宏土木包工業之實際負責人，經正宏土木包工業負責人簡碧桐於
      前開調查筆錄中證述在案，另案關孝蓉公司、正宏土木包工業等之帳證，均由
      許陳梅雀於調查機關獲案當時簽、啟封，則原處分機關以許陳梅雀之供詞為本
      件處分之證據之一，尚非無據。原告主張許陳梅雀出具證明書證稱其調查筆錄
      口述之紀錄係在脅迫狀況下所為及許陳梅雀非正宏土木包工業之負責人，發言
      不能代表正宏土木包工業等節，查許陳梅雀所提證明書係其自己製作之私文書
      ，並不能證明其有受脅迫之事實，此外其復未能證明其於南投縣調查站所作筆
      錄有何錯誤存在，其事後所為更正之聲明，應係事後圖卸及附和原告之詞，應
      不足採。
（二）孝蓉公司及正宏土木包工業向定作人承攬工程後，原告再向渠等二家業者承包
      該得標工程，惟原告與渠等二家業者，分別為營業稅法所規範之營業人，核屬
      不同營業主體，該承攬及次承攬（即轉包）為個別獨立之法律行為。孝蓉公司
      及正宏土木包工業與定作人間之工程合約，縱訂有不得轉包之約定，亦僅孝蓉
      公司及正宏土木包工業違約將工程轉包予原告時，應如何對定作人負責或賠償
      等問題，尚不能據此認原告未向孝蓉公司及正宏土木包工業承包系爭工程。原
      告雖另主張其有薪資扣繳憑單及工程開工報告，可證明其僅係系爭工程之工地
      負責人，惟原告是否領有工資及持有孝蓉公司薪資扣繳憑單，與其是否向孝蓉
      公司及正宏土木包工業承包工程並無必然關聯性，且原告承包前揭工程逃漏營
      業稅之事證明確，業如上述，顯見原告此部分之主張同屬推卸之詞，亦無足採
      。另原告所提台灣區營造工程工業同業公會就孝蓉公司將所得標之工程分別交
      付各下包業者承作，是否屬整體轉包疑義函釋及南投縣縣長於縣民時間表示之
      內容，經核該函釋係依南投縣議會之函詢就一般之轉包情形所為之說明及建議
      ，與本件就具體查扣之證據予以實體之審理不同，自亦難依該函釋及意見所載
      ，而為原告未承作系爭工程之有利證明。
（三）至原告主張其因無技師執照，故與正宏及孝蓉公司合作，由孝蓉及正宏公司出
      名、原告出資，原告係居於隱名合夥地位參與投標，並主張押標金由其支付，
      而於農閒時擔任孝蓉、正宏公司之工地負責人云云。惟查，原告並無技師執照
      ，不符投標資格，自無法支付押標金參加投標，若如原告所言，係借用正宏及
      孝蓉公司之名參與投標，其押標金之支付亦需透過正宏及孝蓉公司，殊無由原
      告帳戶直接匯予開標單位之理﹔原告另主張其係居於隱名合夥地位參與投標，
      若果如此，則亦屬為正宏及孝蓉公司標得工程，其押標金更須以公司名義提出
      ，何有以原告名義提出之理，且原告就如何成立隱名合夥契約，及合夥間利益
      如何分配，均未舉證證明，是原告於訴訟中另行主張其係正宏及孝蓉公司之隱
      名合夥人云云，顯係事後編串之詞，亦無可採。至原告主張原處分機關查得其
      與孝蓉公司及正宏土木包工業巨額之資金往來，皆屬代發、代墊、代轉、代付
      之週轉金及歸墊款項一節。依一般公司之付款模式，若原告僅係孝蓉公司及正
      宏土木包工業系爭承包工程之工地負責人，則施工工人理應向孝蓉公司及正宏
      土木包工業等請領款項，自無由孝蓉公司及正宏土木包工業支付前述鉅額款項
      予原告，再由原告轉發施工工人，而徒生周折糾紛之理；再依一般商業習慣，
      孝蓉公司及正宏土木包工業向廠商購物後，應由廠商開立發票交給渠等二家公
      司後，再由孝蓉公司及正宏土木包工業之會計人員簽發支票交予廠商，焉有由
      孝蓉公司及正宏土木包工業簽發支票予工地主任兌現後再轉交予廠商之理，顯
      違商業習慣，原告之主張，自非可採。
四、據上，原告所述各節均非可採。本件孝蓉公司及正宏土木包工業向定作人承攬本
    案系爭工程後，該等營業人再將標得工程轉包予原告承作，渠等承攬及次承攬（
    即孝蓉、正宏公司轉包予原告承作）核屬各自獨立之法律行為，分別各為營業稅
    法所規範之營業人，原告未依首揭營業稅法規定辦理營業登記及報繳營業稅，原
    處分（復查決定）依調查機關查得之事證及其所查得原告與孝蓉公司、正宏公司
    之資金往來情形，據以補徵營業稅一、三三０、一九四元並處以三倍罰鍰三、九
    九０、五００元，並無不合，訴願決定予以維持，亦無違誤，原告聲明求為撤銷
    ，為無理由，應予駁回。兩造其餘陳述及舉證，不影響本件判決結果，不予一一
    論述，附此敘明。
據上論結，本件原告之訴為無理由，爰依行政訴訟法第一百九十五條第一項後段、第
九十八條第三項前段，判決如主文。
中    華    民    國    九十二      年      十二      月    二十四      日
                 臺 中 高 等 行 政 法 院   第 四 庭
                                審 判 長 法  官  沈  應  南
                                         法  官  許  武  峰
                                         法  官  黃  淑  玲
右正本證明與原本無異。
如不服本判決，應於判決送達後二十日內向本院提出上訴書狀，其未表明上訴理由者
，應於提起上訴後二十日內向本院提出上訴理由書（須依對造人數附具繕本）；如於
本判決宣示或公告後送達前提起上訴者，應於判決送達後二十日內補提上訴理由書（
須附繕本）。未表明上訴理由者，逕以裁定駁回。
提起上訴應預繳送達用雙掛號郵票三九○元（三十四元及五元郵票各十份)。
中    華    民    國    九十二      年      十二      月    二十四      日
                                     法院書記官  許  巧  慧


司法院資訊處製作；財團法人民間司法改革基金會備份。
